臺灣花蓮地方法院刑事判決　　　　　　94年度花交易字第10號
公　訴　人　臺灣花蓮地方法院檢察署檢察官
被　　　告　戊○○
選任辯護人　魏辰州律師
上列被告因過失傷害案件，經檢察官聲請以簡易判決處刑（93年
度發查偵字第584號），本院花蓮簡易庭認有刑事訴訟法第451條
之1第4項但書之情形，不應適用簡易程序，而由本院改依通常程
序審理，茲判決如下：
    主  文
戊○○因過失傷害人，處有期徒刑伍月，如易科罰金，以佰元
折算壹日。
    事  實
一、戊○○於民國93年5 月7 日晚間8 時40分許，駕駛車牌號碼
    G6-1961號自用小貨車，沿花蓮縣花蓮市○道路內側車道由
    東往西方向行駛，行經化道路100號前，原應注意汽車超車
    超越同一車道之前車時，須先按鳴喇叭二單響或變換燈光一
    次，並俟前行車減速靠邊或以手勢或亮右方向燈表示允讓後
    ，後行車始得超越，且超越時應顯示左方向燈並於前車左側
    保持半公尺以上之間隔，始得超過，而依當時天晴、夜間無
    照明、柏油路面乾燥無缺陷、無障礙物、視距良好，並無不
    能注意之情形，適有乙○○於飲酒後、呼氣酒測值達每公升
    1.09毫克之情形下（所涉公共危險罪部分，業經檢察官緩起
    訴處分確定），仍騎乘車牌號碼HAL-966號重型機車，業已
    由中美七街左轉至化道路內側車道正沿同向之內側車道直行
    於前方，詎戊○○欲超越前車之乙○○，竟疏於注意，不僅
    未於事先鳴喇叭聲響及變換燈光，亦未俟乙○○表示同意允
    讓，反貿然逕行超車，且未與乙○○的機車左側保持半公尺
    以上之安全間隔，其自小貨車之左側照後鏡自後擦撞到乙○○右肩上緣處，致乙○○之機車失控，當場人車倒地，並受
    有右上頷、右膝、右足背、右肩後側擦傷瘀傷、右肩擦瘀傷
    10公分乘5公分、右枕頭皮擦傷血腫、腦部外傷性蜘蛛膜下
    腔出血、發展成左顳延腦性腦出血合併中度失語症等傷害。
    戊○○於肇事後，在未有犯罪偵查機關發覺前，停留現場，
    並向到場處理之警員甲○○自首肇事，並表示願意接受審判
    。
二、案經乙○○之妻丁○○訴由台灣花蓮地方法院檢察署檢察官
    偵查後，聲請簡易判決處刑。
    理  由
一、訊據被告戊○○固供承有於上述時、地，駕車行經上開車禍
    現場等情，然矢口否認有何過失傷害的犯行，辯稱：伊當時
    行經該處，突然發現所駕自小貨車有嘎嘎的聲響，伊懷疑可
    能是排氣管掉落，所以停車下車察看，才發現到乙○○人車
    倒地受傷，故本件車禍之發生根本與伊無關云云。
二、經查：
  (一)被告於上開時間駕駛自用小貨車，沿花蓮市○道路街由東往
    西方向行駛，途經該路100號前時，車輛之左側照後鏡與騎
    乘機車之乙○○右肩上緣發生擦撞，致乙○○人車倒地而受
    有前述傷害等事實，業據證人乙○○於本院中指證綦詳，並
    有卷內所附的道路交通事故調查報告表(一)、(二)、道路交通事
    故現場圖各1份、現場照片12幀，及財團法人臺灣基督教門
    諾會醫院（下簡稱門諾醫院）診斷書2紙、國泰聯合診所診
    斷證明書2份、行政院國軍退除役官兵輔導委員會台北榮民
    總醫院診斷證明書1紙（含言該院語言功能評估報告）、門
    諾醫院病歷1份、財團法人佛教慈濟綜合醫院病情說明及病
    歷各1份附卷可稽。
  (二)被告雖辯稱：本件車禍發生之原因，係乙○○騎乘機車自行
    跌倒所致，並非伊超車才發生擦撞云云，然查，依證人乙○○於警詢及本院審理中證稱：伊直行到花蓮市○道路口左轉
    時，伊有注意左右來車，但對方當時距離伊很近，伊看見對
    方時，伊就立即煞車並向左側閃避，伊印象中是對方的車身
    擦撞到伊的右肩部位等語（警卷第10-11頁、本院卷第137-1
    38頁）。又經本院向財團法人臺灣基督教門諾會醫院查詢證
    人乙○○於案發當時送醫治療時之受傷狀況為何，經該院函
    覆：於93年5月7日乙○○送至該院急診時，確實發現乙○○
    有右肩後側擦傷瘀傷及右肩擦瘀傷10公分乘5公分之傷勢等
    語，此有該院94年11月1日基門醫文字第94-1170號函1紙在
    卷足稽，是證人乙○○上開證述：其係因右肩處遭被告車輛
    撞擊等語，即非無據。再者，經本院於94年12月5日模擬案
    發時被告與告訴人之二車係如何撞擊情形，因被告之自用小
    貨車案發後即已出售，故以案發時與被告所駕車輛同款之自
    用小貨車代替，與乙○○當時騎乘機車進行比對結果，發現
    被告之左側照後鏡所在高度，與乙○○受傷之右肩上緣高度
    相近，而在假設二車車體並未發生踫撞之情形下（因事後二
    車經警員甲○○查驗均未發現有何擦撞之移轉性漆痕等跡證
    ，故為此假設），由自用小貨車自後接觸乙○○人車時，證
    人乙○○之右肩膀突出在外側，且該右肩受傷位置會與左後
    照鏡發生接觸，而二車車體並不會發生擦撞，因此，本件二
    車之接觸位置，應可認為係乙○○之右肩處及被告車輛之左
    側後照鏡，是證人乙○○陳述該撞擊點之證詞，與事實相符
    ，亦堪認定。又查乙○○案發時右肩處之傷勢為擦瘀傷公分
    10公分乘5公分，已如前述，並有其傷勢業已癒合之照片在
    卷可佐（本院卷第105-10 6頁），該傷勢為明顯之擦瘀傷，
    徵之車禍道路現場為柏油路面，路上並無任何異物散布其上
    ，乙○○倒地時亦呈平躺面部朝上等情研判，均未見到有何
    可能造成上開擦瘀傷之器物存在，再參諸上開傷口係呈左右
    橫向擦瘀傷，並為長達近10公分之細長條狀，顯不可能係身
    軀倒地時碰撞地面所呈現出之傷痕，由此益證該傷痕係遭外
    物擦撞所致。
  (三)另依證人丙○○於本院審理中所述：伊當時在家，一聽到屋
    外有很大聲的被撞擊聲音，就立即出外察看，一到外面看到
    被告車子還在內側車道緩慢行進，在聽到撞擊聲前，伊並沒
    有聽到喇叭聲或煞車的聲音等語（本院卷第132-133頁），
    衡情乙○○當時人車倒地而滑行之聲響，理當相當巨大，並
    會引起周遭人員強烈注意，因之使證人丙○○於聽聞後，立
    即衝出屋外察看，此方與常情相符，然反觀被告除於警詢初
    訊時坦承當時有聽到機車摔倒的聲音等語外（警卷第3頁)，
    之後即改稱：行經該處只聽聞到嘎嘎的如排氣管掉落之細微
    刮地聲響，卻置乙○○機車倒地時之轟然巨響充耳未聞，顯
    違常情。又倘被告如係發覺其所駕自用小貨車排氣管有刮地
    聲響，按理大可向路旁停駛察看，甚抑或停駛於原行進車道
    上為之，然被告卻均未為之，竟將車輛恣意斜停在內外側車
    道分向線之間，亦令人存疑；據此，如非被告確已發覺有擦
    撞到乙○○之人車，豈會作如上開漫無章法之停車方式，足
    見被告當時顯知悉業已肇事，始會於偵訊及本院中改口辯稱
    ；伊係要檢視排氣管云云，來粉飾其停車之動機，是其此部
    分辯稱，尚難採信。至被告雖否認證人丙○○於案發後在場
    云云，然證人丙○○係居住在花蓮市○道路100號，車禍發
    生地點係位於其住家門前，且證人與本案兩造素無任何瓜葛
    ，倘非其所親自見聞車禍之經過，自無甘冒偽證之刑責風險
    而自願充作證人之理，故被告就此之質疑亦無可採。再者，
    由車禍現場遺留之跡證觀之，乙○○當時機車倒地之刮地痕
    總長度僅約2.8（2.0+0.8 = 2.8）公尺，而機車滑地終止位
    置與被告停駛之車輛尾部前後距離亦僅為2.8公尺而已，合
    計由機車刮地痕起始端至被告之車輛尾端，共計直線距離為
    6.4公尺 (2.0+0.8+0.8+2.8=6.4) ，按理乙○○之機車在瞬
    間倒地至滑行停止之過程，其經過時間應相當短促，惟如依
    照被告所述其當時車速約為30公里計算，其1秒鐘即可行進
    約8.3公尺多（30000/60x60），據此反推被告所駕車輛於車
    禍發生時之位置，應在乙○○騎乘之機車右側旁同向行進中
    ，是由此推算結果，亦可佐證被告所駕車輛確屬肇事車輛無
    訛。綜上所述，足證被告當時確係違規超車不當，致與告訴
    人發生車禍甚明，其前揭辯解，均無可採。
  (四)按汽車超車超越同一車道之前車時，須先按鳴喇叭二單響或
    變換燈光一次，並俟前行車減速靠邊或以手勢或亮右方向燈
    表示允讓後，後行車始得超越；超越時應顯示左方向燈並於
    前車左側保持半公尺以上之間隔，始得超過，道路交通安全
    規則第101條第3款及5款前段定有明文，被告開車行經肇事
    地點，自應依上述規定行之，且依當時天晴、柏油路面乾燥
    無缺陷、無障礙物、視距良好等情形，並無不能注意之情形
    ，被告竟疏未注意而肇致本件車禍，應有過失甚明。且被告
    之過失行為與乙○○之傷害結果者間，具有相當因果關係。
    雖證人乙○○當時業有違規酒駕及未遵守在未劃分快慢車道
    之道路騎乘機器腳踏車，得在最右側車道行駛之規定，而違
    規行駛到內側車道，其騎乘機車之行為固有可議，然本件車
    禍之肇事原因，實係被告之前揭過失而擦撞到乙○○之右肩
    處所致，詳如前述，核與乙○○之上開違規並無相當之關連
    性，自不得遽以乙○○亦有此部分交通違規行為而卸免被告
    之刑責；另檢察官起訴書固認乙○○亦有疏未注意轉彎車應
    暫停禮讓直行車的過失，然依卷內道路交通事故調查報告表
    乙○○當時機車倒地之位置所示，本件車禍發生時，乙○○
    之機車早已通過路口直行數公尺之遠，當無轉彎車應禮讓直
    行車行先之規定適用，檢察官就此所認容有誤會，應併予敘
    明。綜上，本件事證明確，被告過失傷害之犯行，堪予認定
    。
三、按刑法上所謂的毀敗機能的重傷害，應係指視、聽、語言或
    肢體等身體機能全部喪失其效能而言，而刑法第10條第1 項
    第6款 所謂的其他於身體或健康有重大不治或難治的傷害，
    係指不合於前5 款所列舉之重傷害，始有其適用（最高法院
    48年臺上字第194號判例可參）。查本件被害人乙○○所受
    語言能力之傷害，經醫院診斷結果屬中度失語症，並未達到
    全部喪失語言之效能，自難謂已符合前開刑法所謂之重傷害
    程度，而該語言機能之喪失即為刑法第1項第3款所列的機能
    喪失評估項次之一環，故無刑法第10條第6款規定之適用，
    是核被告所為，係犯刑法第284條第1項前段之過失傷害罪；
    檢察官認係犯刑法第284條第1項後段之過失致重傷害罪，容
    有誤認，惟起訴之基本事實同一，應由本院變更應適用之法
    條審判之，附予敘明。又被告於車禍肇事後，停留於現場向
    到場處理之警員時自首乙節，業據證人甲○○於本院證述在
    卷，是被告上開所為符合刑法自首之規定，應依刑法第62條
    前段之規定減輕其刑。爰審酌被告前無犯罪紀錄，素行良好
    ，有臺灣高等法院前案紀錄表及臺灣花蓮地方法院檢察署刑
    案資料查註紀錄表各1份在卷可稽，本次一時疏忽，駕車不
    慎撞擊被害人乙○○成傷，且應負全部之過失責任，又被害
    人因此所受之傷勢嚴重，迄今復未達成和解，賠償其損害，
    及被告犯罪後否認犯行，態度欠佳等一切情狀，量處如主文
    所示之刑，並諭知易科罰金之折算標準，以資懲儆。
據上論斷，應依刑事訴訟法第299 條第1 項前段、第300 條，刑
法第284 條第1 項前段、第62條前段、第41條第1 項前段，罰金
罰鍰提高標準條例第1 條前段、第2 條，判決如主文。
本案經檢察官許景森到庭執行職務。
中　　華　　民　　國　　94　　年　　12　　月　　27　　日
                  臺灣花蓮地方法院交通法庭
                      審判長法  官  李豫雙
                            法  官  俞秀美
                            法  官  林韋岑
上列正本證明與原本無異。
如對本判決不服，應於送達後10日內，向本院提出上訴狀（應抄
附繕本）告訴人或被害人如對於本判決不服者，應具備理由請求
檢察官上訴，其上訴期間之計算係以檢察官收受判決正本之日期
為準。
　　　　　　　　　　　　　　書記官
中    華    民    國    94    年    12    月   28     日
【附錄本判決論罪科刑法條】
中華民國刑法第284條第1項前段：
因過失傷害人者，處六月以下有期徒刑、拘役或500元以下罰金
。
